臺灣高雄地方法院民事判決　九十一年度訴字第二六三八號
　　原　　　告　甲○○
　　　　　　　　送達代收人　王.
　　被　　　告　鳳山市農會
　　法定代理人　鄭丁茂
右當事人間確認攤位使用權事件，本院判決如左：
    主    文
原告之訴駁回。
訴訟費用由原告負擔。
    事    實
甲、原告方面：
  一、聲明：求為判決請求准予強制執行被告鳳山市農會與第三人翁慧真間，就被告
      所有鳳山市果菜市場內零批場場地，編號油炸八號及油炸五號之攤位使用權。
  二、陳述：
    (一)訴外人翁慧真向被告承租鳳山市果菜市場零批場場地一編號油炸八號及油炸五
      號之攤位營業，因訴外人與原告間有票款未為清償一經原告向鈞院聲請執行前
      開攤位使用權（鈞院九十一年度執字第二八九四０號），後被告向鈞院聲明異
      議表示該使用權，並非強制執行法第一百十五條第一項之金錢債權或一百十七
      條後段所定適於讓與或管理之權利，合先述明。
    (二)按得為民事強制執行之標的者，以債務人所有之物或權利一具有財產價值，其
      讓與為法令所不禁止者，在性質上亦非不得讓與者，始足當之。查第三人與被
      告問所定之攤位使用權，係一方支付對價一使用他方供給之攤位，而為營業之
      權利。並無法令禁止其移轉，就其受讓人亦未設有嚴格之資格限制，顯見前開
      權利之取得及轉讓，與私法上權利可自由轉讓者並無不同，其屬於第三人財產
      權之一種，自得為強制執行之標的。惟被告於法定期間提出異議，為此原告爰
      依強制執行法第一百二十條第二項之規定，提起本件訴訟，請求判決確認該使
      用權適於執行。
  三、證據：提出原告強制執行聲請狀、台灣高雄地方法院九十一年度執字第二八九
      四０號執行命令、被告聲明異議狀影本等各一份為證。
乙、被告方面：
  一、聲明：原告之訴駁回。
  二、陳述：
    (一)第三人翁慧真與被告簽訂零批場場地使用合約書，使用編號油炸八號及油炸七
      號二攤位，依翁慧真與被告簽訂上揭合約書，翁慧真在場地使用期間應遵守「
      農產品市場交易法暨施行細則」及「鳳山市果菜市場業務章程」、「鳳山市果
      菜市場零批場管理要點」，而依上揭合約書第十一條約定及零批場管理要點第
      五條規定，使用人於使用期間，非經本會同意不得轉讓、轉借. 轉租或由他人
      冒名使用，否則以違約論，撤銷其使用權，本件合約書之使用人之應受前述約
      定之拘束，且使用人有資格之限制，以上規定均以當事人間之信任為基礎，不
      適用強制執行法第一百十五條、第一百十七條規定，原告訴請准予強制執行使
      用權於法無據。
    (二)按租賃關係之成立與存續，係基於當事人問之信任，故租賃權通常為不得讓與
      之債權，如房屋之承租人未得出租人之同意，擅將租賃權讓與第三人時，其情
      形有甚於全部轉租，出租人自得終止租約，最高法院三十七年上字第六八八六
      號判例可參，又有學者亦採以當事人間之信任為基礎之權剎，例如：租賃權，
      使用借貸權，僱傭權、經理權，代辦權等不適用強制執行法第一百十七條之規
      定，亦即不得強制執行。本件被告不同意，故原告訴請准予強制執行系爭攤位
      使用權，於法不合，應予駁回。
  二、證據：提出鳳山果菜市場零批場管理要點、使用合約公證書影本各一份為證。
    理    由
一、原告起訴主張：訴外人翁慧真因積欠原告票款，原告乃就訴外人所簽發之本票聲
    請裁定准予強制執行，經查封訴外人向被告承租之系爭果菜市場攤位使用權，因
    被告於法定期間提出異議，乃依強制執行法第一百二十條第二項之規定，訴請本
    院判決該攤位使用權准予強制執行。
二、被告則以：依被告與訴外人之使用合約書之約定，上述攤位之使用非經被告同意
    不得轉讓，且使用人有資格限制，不適合為強制執行法第一百十七條所定之得為
    強制執行之其他財產權等語抗辯。
三、兩造不爭執之事實：
    本件訴外人翁慧真與被告訂有零批場場地使用合約，而原告因就訴外人翁慧真簽
    發之本票聲請裁定強制執行獲准後，聲請本院民事執行處強制執行（本院九十一
    年度執字第二八九四０號），以扣押命令禁止訴外人翁慧真就上述零批場場地使
    用權為收取債權或其他處分，嗣因被告於強制執行法第一百十九條第一項所定期
    間內提出異議之事實，有原告所提本院九十一年七月十日九十一高貴民吉九十一
    執字第二八九四０號執行命令、民事執行處九十一年七月二十五日九十一高貴民
    吉九十一執字第二八九四０號通知、被告聲明異議狀影本在卷可憑，復為被告所
    未爭執，自堪信為真實。
四、得心證之理由：
  (一)按第三人不承認債務人之債權或其他財產權之存在，或於數額有爭議或有其他得
    對抗債務人請求之事由時，應於接受執行法院命令後十日內，提出書狀，向執行
    法院聲明異議；次按債權人對於第三人之聲明異議認為不實時，得於收受前項通
    知後十日內向管轄法院提起訴訟，並應向執行法院為起訴之證明及將訴訟告知債
    務人，強制執行法第一百十九條第一項、第一百二十條第二項前段定有明文。是
    以若第三人對債務人之債權存在並不否認，僅對其執行方法聲明異議，既非就財
    產權存否或數額有所爭執，即亦非屬強制執行法第一百十九條規定之對扣押命令
    之異議，債權人依同法第一百二十條規定對第三人提起本件訴訟，自屬欠缺實體
    上權利保護要件（最高法院八十七年台上字第二二七號裁判意旨參照）。
  (二)經查，本件被告即第三債務人係以上述攤位使用權，不得未經其同意任意讓與第
    三人，該使用權並非強制執行法第一百十五條第一項之金錢債權或第一百十七條
    後段所定適於讓與或管理之權利為理由，而聲明異議，此有原告所提之被告聲明
    異議狀影本一份在卷可憑，並非不承認訴外人翁慧真之「使用權」之存在，亦未
    對其數額有爭議，此更非得對抗債務人即訴外人翁慧真請求之事由，與強制執行
    法第一百十九條第一項所定要件不符，應僅得認係利害關係人對執行法院之執行
    方法聲明異議者甚明（強制執行法第十二條參照）。則依據上述說明，原告因被
    告此未合強制執行法第一百十九條第一項所定事由之聲明異議，據以提起本訴，
    請求准予強制執行訴外人翁慧真對被告之上述攤位使用權，即屬欠缺實體上權利
    保護之必要，應予駁回。至於本件訴外人翁慧真對被告之上述攤位使用權，是否
    適於為強制執行法第一百十七條所定得強制執行之財產權，自應由執行法院本於
    職權認定，此與強制執法第一百二十條第二項所定之訴訟，專在認定第三債務人
    依同法第一百十九條第一項所定事由聲明異議，是否不實，二者不同，附此敘明
    。
四、結論：原告之訴為無理由，依民事訴訟法第七十八條，判決如主文。
中　　　華　　　民　　　國　　九十一　　年　　 十一 　　月　　　八　　　日
                              臺灣高雄地方法院民事庭
~B法　　　官　蔡廣昇
右為正本係照原本作成。
如不服本判決，應於送達後廿日內，向本院提出上訴狀並表明上訴理由，如於本
判決宣示後送達前提起上訴者，應於判決送達後十日內補提上訴理由書（須附繕本）。
中　　　華　　　民　　　國　　九十一　　年　　 十一　　 月　　　六　　　日
~B法院書記官　康進福
